【裁判字號】    98,訴,735
【裁判日期】    990119
【裁判案由】    都市計畫法
【裁判全文】
高雄高等行政法院裁定
                                       98年度訴字第735號
原      告  甲○○
被      告  臺南市政府
代  表  人  乙○○○○
上列當事人間都市計畫法事件，原告不服內政部中華民國98年11
月24日台內訴字第0980209282號訴願決定，提起行政訴訟，本院
裁定如下︰
    主  文
原告之訴駁回。
訴訟費用由原告負擔。
    理  由
一、按「訴願之提起，應自行政處分達到或公告期滿之次日起30
    日內為之。」「訴願之提起，以原行政處分機關或受理訴願
    機關收受訴願書之日期為準。」「訴願事件有左列各款情形
    之一者，應為不受理之決定：．．．2、提起訴願逾法定期
    間或未於第57條但書所定期間內補送訴願書者。」訴願法第
    14條第1項、第3項及第77條第2款分別定有明文。次按「人
    民因中央或地方機關之違法行政處分，認為損害其權利或法
    律上之利益，經依訴願法提起訴願而不服其決定．．．得向
    高等行政法院提起撤銷訴訟。」「原告之訴，有下列各款情
    形之一者，行政法院應以裁定駁回之。但其情形可以補正者
    ，審判長應定期間先命補正:．．．10、起訴不合程式或不
    備其他要件者。」亦分別為行政訴訟法第4條第1項及第107
    條第1項第10款所明定。足見提起撤銷訴訟，以已經合法之
    訴願程序為前提，若未經合法訴願程序，遽行提起撤銷訴訟
    ，即屬起訴不備其他要件，且其情形又不能補正，行政法院
    應以裁定駁回之。
二、再按「送達由行政機關自行或交由郵政機關送達。」「送達
    ，於應受送達人之住居所、事務所或營業所為之。」「於應
    送達處所不獲會晤應受送達人時，得將文書付與有辨別事理
    能力之同居人、受雇人或應送達處所之接收郵件人員。」「
    送達，不能依前2條規定為之者，得將文書寄存送達地之地
    方自治或警察機關，並作送達通知書兩份，1份黏貼於應受
    送達人住居所、事務所、營業所或其就業處所門首，另1份
    交由鄰居轉交或置於該送達處所信箱或其他適當位置，以為
    送達。前項情形，由郵政機關為送達者，得將文書寄存於送
    達地之郵政機關。寄存機關自收受寄存文書之日起，應保存
    3個月。」復分別為行政程序法第68條第1項、第72條第1項
    、第73條第1項及第74條所明定。又依行政程序法第74條所
    為之寄存送達，無論應受送達人實際上於何時受領文書，均
    以寄存之日期，視為收受送達之日期而發生送達之效力(最
    高行政法院97年度裁字第3369號裁定參照)。
三、本件被告辦理公共安全聯合稽查，於民國97年12月16日查獲
    原告於都市計畫「中密度住宅區」內即台南市○區○○路87
    3號經營視聽歌唱業，核與都市計畫法台灣省施行細則第15
    條第1項第10款規定不符，乃依都市計畫法第79條規定以98
    年7月1日南市都管字第09816532690號裁處書裁處使用人即
    原告新台幣6萬元罰鍰並勒令立即停止使用或恢復原狀，該
    處分書並於98年7月6日寄存送達。原告不服，於98年9月7日
    提起訴願（原以陳情書為之，嗣同年月24日再以訴願書補正
    ），經內政部訴願審議委員會以訴願逾期為由，予以訴願不
    受理在案，原告遂提起本件撤銷訴訟。
四、經查本件原告於起訴狀雖主張「被告所寄來原告通知書，住
    址：臺南市○區○○路873號因原告未居住處所時常不在之
    關係而無法接到被告通知書，原告原居住臺南市○○路○段
    109號所致」云云，惟查原告自96年3月28日起即設籍臺南市
    安南區○○路○段95巷14號之1迄今，此有其戶籍謄本附訴願
    卷及其個人基本資料查詢結果附本院卷可佐，且本件處分所
    依據之被告各機關公共安全聯合稽查商業活動現場紀錄表所
    載原告戶籍住址，亦與上開住址相同，原告並於其上簽名，
    而未表明除該戶籍住址外，另有其他住居所或通訊處所，此
    有該紀錄表附本院卷可參，被告依原告之戶籍住址送達處分
    書，因未獲會晤原告本人，亦無受領文書之同居人、受雇人
    或應受送達處所之之接收郵件人員，遂依行政程序法第74條
    規定，於98年7月6日將該處分書寄存於海佃郵局，並作送達
    通知書2份，1份黏貼於應受送達人住居所、事務所、營業所
    或其就業處所門首，1份置於該受送達處所信箱或其他適當
    位置，以為送達一節，有經郵務人員張秋河蓋章之送達證書
    附原處分卷可稽，揆諸前揭規定及說明，本件處分書之送達
    程序既符合行政程序法關於寄存送達之規定，無論原告實際
    上於何時受領文書，均以寄存送達之日期（98年7月6日）視
    為收受送達之日期，而發生送達之效力。原告係於訴願書始
    記載其地址為臺南市○○路○段109號，另卷內並無被告將處
    分書向臺南市○○路873號送達之情形，因此原告之主張顯
    有誤會，亦不影響本件處分書送達之效力，先予敘明。
五、原告居住於臺南市，依訴願法第16條第1項暨訴願扣除在途
    期間辦法第2條之規定，應扣除在途期間5日，則核計原告應
    提起訴願之30日不變期間，係自98年7月7日起算，至98年8
    月10日（星期一）屆滿，惟原告遲至98年9月7日（被告收文
    日期）始提起訴願，有加蓋被告收文戳記之原告陳情書（以
    最初陳情書視為提起訴願）附訴願卷可稽。從而，本件原告
    提起訴願，顯已逾法定不變期間，訴願機關以其提起訴願逾
    期為由，決定訴願不受理，並無不合。本件既經訴願決定不
    受理，即未經合法訴願前置程序，原告復提起本件撤銷訴訟
    ，揆諸前揭規定及說明，即屬不備起訴要件，自為法所不許
    ，應予駁回。又原告之訴，既經本院以程序不合予以駁回，
    原告實體上之主張，自無再予審究之必要，併予敘明。
六、依行政訴訟法第107條第1項第10款、第104條、民事訴訟法
    第95條、第78條，裁定如主文。
中    華    民    國    99    年     1     月    19   日
            高雄高等行政法院第二庭
                        審判長法官  江  幸  垠
                              法官  簡  慧  娟
                              法官  吳  永  宋
以上正本係照原本作成。
如不服本裁定，應於裁定送達後10日內以書狀敘明理由，經本院
向最高行政法院提出抗告（須按對造人數附具繕本）。
中    華    民    國    99    年     1     月    19   日
                            書記官  陳  嬿  如


司法院資訊處製作；財團法人民間司法改革基金會備份。
